【裁判字號】    91,訴,667
【裁判日期】    920707
【裁判案由】    偽造文書等
【裁判全文】
臺灣臺北地方法院刑事判決                          九十一年度訴字第六六七號
    公  訴  人  臺灣臺北地方法院檢察署檢察官
    被      告  乙○○
    選任辯護人  沈朝標律師
右列被告因偽造文書案件，經檢察官聲請簡易判決處刑（九十年度偵緝字第一一七八
號），本院改適用通常程序，判決如左：
    主      文
乙○○連續意圖為自己不法之所有，以詐術使人將本人之物交付，處有期徒刑拾月。
    事      實
一、乙○○係大眾綜合證券股份有限公司（址設臺北市○○區○○路六二號地下一樓
    ，下稱大眾證券公司）之營業員，因積欠丁○○鉅額款項，竟思以借新還舊之方
    式減輕沉重之利息負擔，遂基於意圖為自己不法所有之概括犯意，先於民國八十
    九年六月二十一日，以電話向從事代墊交割款業務之丁○○詐稱其不知情之客戶
    甲○○、戊○○○需借款交割，使丁○○誤以為有利可圖，遂陷於錯誤，於同日
    將新臺幣（下同）一百三十六萬四千九百八十元及一百四十七萬三千元分別匯入
    邱、楊二人於大眾商業銀行（下稱大眾銀行）和平分行之股款交割帳戶（按該二
    帳戶分係邱奕詮及己○○所交付，並授權乙○○使用）內。於翌（二十二）日又
    謊稱客戶戊○○○欲開立信用帳戶，需款作為財力證明之用，使丁○○復陷於錯
    誤，而將二百六十一萬九千元匯入上開戊○○○之帳戶內。詎乙○○旋於同年六
    月二十一日至二十三日，在臺北市○○區○○路一一七號大眾銀行和平分行分次
    以現金提領或轉帳之方式，將上開三筆款項提領一空，其中五百萬元用以償還之
    前積欠丁○○之欠款，丁○○追查之下，始知受騙。
二、案經被害人丁○○訴由臺灣臺北地方法院檢察署檢察官偵查後聲請簡易判決處刑
    ，本院改適用通常程序審理。
    理      由
一、訊據被告丁○○對右開詐欺犯行坦承不諱，核與告訴人丁○○迭於檢察官偵查及
    本院訊問中指證情節相符；且甲○○、戊○○○於八十九年六月間並無借款交割
    或開立信用帳戶乙節，經證人甲○○及戊○○○之子己○○於本院審理中結證屬
    實。此外，復有合作金庫匯款回條聯三紙、大眾銀行和平分行檢送之甲○○、戊○○○對帳明細、取款條及大眾銀行復興分行檢送之甲○○、戊○○○之存摺交
    易查詢報表、客戶資料索引查詢等在卷可佐，足徵被告任意性自白與事實相符，
    犯行堪以認定，應予依法論科。
二、核被告所為，係犯刑法第三百三十九條第一項詐欺取財罪。被告先後二次詐欺犯
    行，時間緊接，所犯係構成要件相同之罪名，顯係基於概括犯意反覆為之，應依
    連續犯規定論以一罪，並加重其刑。爰審酌被告詐欺之金額高達五百四十五萬六
    千九百八十元，惟其並無前科，有臺灣高等法院檢察署刑案紀錄簡覆表在卷可按
    ，且所詐得款項中之五百萬元，實係以借新還舊之方事償還之前積欠告訴人之舊
    債，有被告所提之匯款單三紙、合作金庫銀行民族分行檢送之告訴人分戶交易明
    細表在卷可稽，足見被告惡性非大，及其犯罪之動機、手段、犯後態度等一切情
    狀，量處如主文所示之刑。
三、公訴意旨另略以：被告於八十九年六月二十一日至二十三日連續盜用其所保管不
    知情之甲○○及戊○○○之印章，偽填取款憑條三紙，足生損害於甲○○及戊○○○，因認被告此部分另涉有刑法第二百十六條、第二百十條行使偽造私文書罪
    嫌云云。惟按，犯罪事實應依證據認定之，無證據不得推定其犯罪事實，刑事訴
    訟法第一百五十四條定有明文。又所謂認定犯罪事實之證據，係指足以認定被告
    確有犯罪行為之積極證據而言，如未發現相當證據，或證據不足以證明，自不能
    以推測或擬制之方法，以為裁判基礎。且告訴人之告訴，係以使被告受刑事訴追
    為目的，是其陳述是否與事實相符，仍應調查其他事實以資審認，始得為不利被
    告之認定。又認定不利於被告之事實，需依積極證據，茍積極證據不足為不利於
    被告事實之認定時，即應為有利於被告之認定，更不必有何有利之證據。次按，
    刑法第二百十條偽造私文書，以無制作權人冒用他人名義而制作該文書為要件之
    一，如果行為人基於他人之授權委託，即不能謂無制作權，自不成立該條之罪（
    最高法院四十七年台上字第二二六號判例參照）。質之被告固坦承有以甲○○、
    戊○○○名義提款及轉帳之行為，惟堅詞否認有何偽造文書犯行，辯稱：該二帳
    戶分係邱奕詮、己○○所提供，並借伊使用，有經過授權等語。經查，戊○○○
    之大眾銀行和平分行帳戶及印章係其子己○○交付被告，並授權其使用乙節，已
    據證人己○○於本院審理中結證屬實。至證人甲○○雖於本院審理中證稱：伊未
    至大眾證券公司開戶，亦未將銀行帳戶借與被告使用等語。然證人甲○○亦證稱
    卷附大眾銀行印鑑卡上簽名確係其所為等語，參以至銀行開戶均須本人親自為之
    ，該甲○○所有之大眾銀行和平分行帳戶係其所開戶，應堪認定。再由證人甲○○證稱：伊認識曾於大眾證券公司任職之邱奕詮，是否邱奕詮要求伊買股票始開
    戶已不記得等語，其對是否曾於大眾銀行和平分行開戶已不復記憶，顯然該帳戶
    非供其使用甚明，若謂係證人甲○○於開戶後旋將該帳戶交付邱奕詮保管甚或授
    權其使用，非無可能。是雖被告未能提供邱奕詮之正確年籍、住址供本院傳喚，
    在別無積極證據證明之下，無從逕認被告辯稱：該帳戶係邱奕詮所交付借伊使用
    ，邱奕詮及甲○○間內部約定伊不清楚等語，係屬子虛。從而，被告以甲○○、
    戊○○○名義製作取款憑條，既經授權，即無偽造文書之可言。此外，本院復查
    無其他積極證據，足認被告有此部分偽造文書之犯行，本應為無罪之諭知，然因
    公訴人認被告此部分若有罪，與前揭論罪部分，有牽連犯之裁判上一罪關係，爰
    不另為無罪之諭知，附此敘明。
據上論斷，應依刑事訴訟法第四百五十二條、第二百九十九條第一項前段，刑法第五
十六條、第三百三十九條第一項，罰金罰鍰提高標準條例第一條前段，判決如主文。
本案經檢察官丙○○到庭執行職務
中      華      民      國    九十二    年      七      月      七      日
                                      臺灣臺北地方法院刑事第八庭
                                          法  官  宋  松  璟
右正本證明與原本無異。
如不服本判決，應於判決送達後十日內向本院提出上訴狀(應抄附繕本)。告訴人
或被害人如對於本判決不服者，應具備理由請求檢察官上訴，其上訴期間之計算
係以檢察官收受判決正本之日期為準。
                                          書記官  楊  文  祥
中      華      民      國    九十二    年      七      月      八      日
附錄法條
中華民國刑法第三百三十九條
 (普通詐欺罪)
意圖為自己或第三人不法之所有，以詐術使人將本人或第三人之物交付者，處五年以
下有期徒刑、拘役或科或併科一千元以下罰金。
以前項方法得財產上不法之利益或使第三人得之者，亦同。
前二項之未遂犯罰之。


司法院資訊處製作；財團法人民間司法改革基金會備份。
